臺灣高雄地方法院民事裁定　九十一年重訴字第一四號
　　聲　請　人
　　即　原　告　美商瑟蘭斯國際公司（Celanese International Corporation）
　　法定代理人　詹姆斯．穆倫
　　代　理　人　宋耀明律師
　　　　　　　　謝英士律師
　　相　對　人
　　即　被　告　中國石油化學工業開發股份有限公司
　　法定代理人　甲○
　　相　對　人
　　即　被　告　丙○○
　　　　　　　　乙○○
右當事人間請求損害賠償事件，聲請人聲請證據保全，本院裁定如左：
    主　　　文
准予證據保全，如附件所示之扣押物，應於台灣高等法院高雄分院九十年度上易字第
二一一八號刑事案件，承辦股認無繼續扣押之必要時，移送本院留置。
    理      由
一、聲請意旨略以：相對人即被告未經授權，擅自使用聲請人即原告中華民國發明專
    利第二七五七二號「由甲醇與一氧化碳製造醋酸之方法」教示之方法生產醋酸，
    涉犯專利法第一百二十四條、第一百二十七條之罪嫌，經聲請人向臺灣高雄地方
    法院檢察署提起告訴在案，檢察官並扣得如附表所示之證物，嗣因檢察官停止偵
    查，聲請人乃向本院提起自訴，而上開扣案證物亦經檢察官移送本院刑事庭審理
    。惟因民國九十年十月二十四日公布且於九十年十月二十六日生效之修正後專利
    法，業已刪除專利法第一百二十四條及第一百二十七條之刑罰條文，本院乃就前
    開自訴案件為免訴之判決，聲請人因認上開專利法之修正有違反憲法情事，乃對
    前揭判決提起上訴，並經台灣高等法院高雄分院以九十年度上易字第二一一八號
    受理在案，上述扣案證物亦一併移轉台灣高等法院高雄分院保管，惟恐台灣高等
    法院高雄分院可能不接受聲請人前述專利法修正違憲之主張，而駁回聲請人之上
    訴，又該刑事案件係屬不得上訴第三審之案件，該案將因駁回上訴而確定，是上
    開扣案證物即應依刑事訴訟法第一百四十二條第一項、第二項及第三百十七條之
    規定，將前述扣案之證物返還相對人，且相對人於刑事案件審理中，屢向法院聲
    請返還前揭扣押物，倘法院據此將上開扣押物發還相對人，相對人於取回前揭扣
    押物後，為求脫免其侵害專利之民事賠償責任，可能將之隱匿或銷毀，而有滅失
    或礙難使用之虞，為此聲請保全上開證物等語。
二、按證據有滅失或礙難使用之虞，得向法院聲請保全，民事訴訟法第三百六十八條
    第一項前段定有明文。又證據有滅失之虞，即供為證據之材料本體，有毀滅或變
    更其現狀之危險，而所謂證據有礙難使用之虞，係指證據若不即為保全，將有不
    及調查使用之危險而言（最高法院八十五年度台抗字第三０五號裁定參照）。
三、次按扣押物若無留存之必要者，不待案件終結，應以法院之裁定或檢察官命令發
    還之，刑事訴訟法第一百四十二條第一項前段亦有明文。經查：上開扣押物原經
    台灣高雄地方法院檢察署現扣押後，現由台灣高等法院高雄分院扣押中，此有卷
    附之該院贓證品條附卷可稽，而上開扣押物是否有留存之必要，係屬該院本於職
    權斟酌案件之進行狀況、扣押物與刑事案件之關係等而為判斷，尚非本院所能置
    喙，換言之，上開扣押物隨時可能因該院認無留存之必要而裁定發還相對人；且
    上開扣押物係本院判斷相對人是否侵害專利權乙節之重要證據，為避免前揭扣押
    物因前揭刑事訴訟法規定發還相對人，而有不及調查使用之危險，致本案之損害
    賠償事件無從進行，是認前揭扣押物之保全對於聲請人確有法律上之利益及必要
    。從而，聲請人聲請證據保全，應予准許。
四、依民事訴訟法第三百七十一條第一項，裁定如主文。
中　　　華　　　民　　　國　　九十一　　年　　 一　　 月　　 十七　　 日
                              臺灣高雄地方法院民事二庭
~B審判長法官　　楊富強
~B法　　　官　　洪碩垣
~B法　　　官　　洪能超
本裁定不得聲請不服
右正本係依原本作成
中　　　華　　　民　　　國　　九十一　　年　　 一　　 月　　 十七　　 日
~B　　　法院書記官　　胡淑芳
